【裁判字號】    90,交簡上,187
【裁判日期】    920414
【裁判案由】    公共危險
【裁判全文】
臺灣臺北地方法院刑事判決                        九十年度交簡上字第一八七號
    上  訴  人  乙○○
右列上訴人因公共危險案件，不服本院臺北簡易庭民國九十年十月二十三日九十年度
北交簡字第二七二二號簡易判決（臺灣臺北地方法院檢察署檢察官聲請簡易判決處刑
書案號：九十年度偵字第七七一七號），提起上訴，本院管轄之第二審合議庭判決如
左：
    主    文
上訴駁回。
    事    實
一、乙○○於民國九十年三月二十七日飲用酒類，明知其已因服用酒類，達不能安全
    駕駛動力交通工具之程度，竟仍於同日凌晨二時三十一分許駕駛車牌號碼ＥＰ－
    六八四九號動力交通工具自用小客車沿臺北市○○街行駛，行經該路段一五二號
    前，因有駛入對向車道之異常駕駛行為，為適在該處執行巡邏勤務之臺北市政府
    警察局保安警察大隊第二中隊員警曾建平、王琪瑋、蔡振友發覺並依法執行盤查
    、呼氣酒精濃度檢測職務，乙○○竟復於員警曾建平、王琪瑋、蔡振友依法執行
    盤查、呼氣酒精濃度檢測之職務時，當場對該三名員警辱罵「幹妳娘」、「做警
    察就比較囂張」（均為閩南語）等語（公然侮辱人部分均未據告訴），嗣經檢測
    乙○○之呼氣酒精濃度達０‧八四亳克＼公升，因而查獲上情。
二、案經臺北市政府警察局中山分局報請臺灣臺北地方法院檢察署檢察官聲請簡易判
    決處刑。
    理    由
一、訊據被告乙○○固不否認於九十年三月二十七日飲用酒類，於同日凌晨二時三十
    一分許在臺北市○○街一五二號前，遇警曾建平、王琪瑋、蔡振友依法執行盤查
    、呼氣酒精濃度檢測勤務，經測得其呼氣酒精濃度達０‧八四亳克＼公升等情，
    惟矢口否認有飲用酒類達不能安全駕駛動力交通工具程度而駕駛及辱罵員警之行
    為，辯稱：當日其係逆向將車輛停放路旁後，在車內陪同堂兄丙○○飲酒達三十
    分鐘，並非飲酒後駕駛車輛，因員警堅持進行呼氣酒精濃度檢測，其始情緒激動
    與員警發生爭執，但並未辱罵員警云云。
二、經查：
（一）被告於九十年三月二十七日飲用酒類達不能安全駕駛動力交通工具之程度，仍
      於同日凌晨二時三十一分許駕駛車牌號碼ＥＰ－六八四九號動力交通工具自用
      小客車沿臺北市○○街行駛，行經該路段一五二號前，因有駛入對向車道之異
      常駕駛行為，為適在該處執行巡邏勤務之臺北市政府警察局保安警察大隊第二
      中隊員警曾建平、王琪瑋、蔡振友發覺並依法執行盤查、呼氣酒精濃度檢測職
      務，被告竟復於員警曾建平、王琪瑋、蔡振友依法執行盤查、呼氣酒精濃度檢
      測之職務時，當場對該三名員警辱罵「幹妳娘」、「做警察就比較囂張」（均
      為閩南語）之事實，業據證人即當日執行盤查及呼氣酒精濃度檢測之臺北市政
      府警察局保安警察大隊第二中隊員警曾建平於檢察官偵查中證述明確，核與呼
      氣酒精濃度檢測單、臺北市政府警察局舉發違反道路交通管理事件通知單、刑
      法第一百八十五條之三案件測試觀察紀錄表所載相符，除被告飲用酒類後有無
      駕駛車輛，及有無辱罵員警外，亦經被告自承無訛；其中被告於九十年三月二
      十七日凌晨二時三十一分許之呼氣酒精濃度為０‧八四亳克＼公升，駕駛車輛
      行進中有駛入對向車道之異常駕駛行為，命作直線測試、平衡動作，其腳步不
      穩，顯然無法正常駕駛，查獲、測試、訊問過程中，有多話情事，復據現場處
      理員警當場觀察、測試後記載明確，有酒精濃度檢測單、刑法第一百八十五條
      之三案件測試觀察紀錄表附卷可按。
（二）被告雖辯稱當日其係逆向將車輛停放路旁後，在車內陪同堂兄丙○○飲酒達三
      十分鐘，並非飲酒後駕駛車輛，因員警堅持進行呼氣酒精濃度檢測，其始情緒
      激動與員警發生爭執，但並未辱罵員警云云，然：
    １被告當日確駕駛車牌號碼ＥＰ－六八四九號動力交通工具自用小客車沿臺北市
      ○○街行駛，且駛入對向車道，見員警前往盤查、取締，乃將車輛停放路旁，
      員警盤查、取締時，車輛甫靠邊停放、引擎仍發動中、車頭大燈亦未熄滅，員
      警依法執行盤查、呼氣酒精濃度檢測職務時，被告又當場對該三名員警辱罵「
      幹妳娘」、「做警察就比較囂張」（均為閩南語）等語，業據證人即當日查獲
      被告之臺北市政府警察局保安大隊第二中隊員警曾建平於偵訊中到庭證述纂詳
      。
    ２被告雖數度指稱證人曾建平於檢察官偵查中係證稱其車輛停放路旁、並未行駛
      、偵訊筆錄記載有誤云云，但經本院受命法官職權勘驗偵訊錄音帶結果，偵訊
      筆錄所載與錄音內容僅用語略有不同、語意並無二致，即證人曾建平確證述當
      日發現被告駕駛車牌號碼ＥＰ－六八四九號動力交通工具自用小客車沿臺北市
      ○○街行駛，且駛入對向車道，見員警前往盤查、取締，始將車輛停放路旁，
      此有勘驗筆錄附卷可按。
    ３而證人曾建平為臺北市政府警察局保安大隊第二中隊員警，當日適與員警王琪
      瑋、蔡振友共同執行凌晨零時至四時之巡邏勤務，三名員警均與被告素不相識
      、並無宿怨仇隙，此為被告所不爭執，衡情證人曾建平自無羅織誣陷被告之必
      要，員警王琪瑋、蔡振友二人亦無容任或夥同證人曾建平構陷被告之可能。
    ４參諸被告於本院審理中就當場辱罵員警「幹妳娘」、「做警察就比較囂張」（
      均為閩南語）部分，經本院及檢察官反覆訊問，先稱不復記憶，又稱因情緒激
      動、口氣較重、並無辱罵意思，末始改稱應未辱罵員警云云，但被告當日飲用
      酒類達呼氣酒精濃度０‧八四亳克＼公升程度，業如前述，以其酒醉程度，焉
      能肯定並未當場辱罵員警？且如其確信並未辱罵員警，又何以反覆為不一之辯
      解？足見被告當日確有以前開穢語辱罵員警，其所辯要屬卸責、避就之詞，委
      無可採。
    ５再被告於警訊中坦承在北投飲酒後駕車至該處，而警訊筆錄關於被告拒絕回答
      以及「拒絕接受員警所提呼氣酒精濃度測試值」、「員警取締時車輛已停放路
      旁」、「其係駕車搭載哥哥（即堂兄丙○○）返家」、「在車內與丙○○一同
      飲酒」等辯解均翔實記載，被告亦未曾指稱警訊筆錄係遭員警以強暴、脅迫、
      利誘、詐欺、疲勞訊問等不正方法所為或有記載不實之處，顯見警訊供述均出
      於被告之自由意志，依刑事訴訟法第九十八條規定，該等自白自非不得作為證
      據，則被告當日係飲用酒類後自北投駕車載送堂兄丙○○至臺北市○○街，亦
      堪認定。
    ６至證人即被告堂兄丙○○雖於本院調查中到庭附和被告辯詞，證稱：被告當日
      原未飲酒，係駕車至北投載送其返回住處附近即臺北市○○街一五二號處後，
      始與之在車內飲酒達三十分鐘云云，然證人為被告堂兄，前曾提及，其證詞本
      有偏頗、迴護被告之虞，已難遽採，且被告當日確在北投飲用酒類後始駕車載
      送堂兄丙○○至臺北市○○街一五二號處，前已述及，證人丙○○竟證稱被告
      原未飲酒，與被告之自白已有齟齬，且證人丙○○就何以與被告在車內飲酒一
      節，所述亦與被告不同，況證人丙○○既已抵達住處附近，其與被告又為堂兄
      弟，二人大可一同逕赴證人丙○○住處飲酒，何需在車內逗留達三十分鐘？又
      證人丙○○經檢察官詰問當日二人在車內飲酒時間，雖證稱約三十分鐘，與被
      告所辯一致，但檢察官詰問關於被告駕車駛入對向車道、與員警爭執及辱罵內
      容等不利於被告情事時，均稱因酒醉不知情，而衡諸常情，倘證人丙○○已酒
      醉達無法辨別當日被告有無將車輛駛入對向車道、有無辱罵員警程度，焉能清
      楚記憶其與被告在車內飲酒時間係三十分鐘？足見證人丙○○所述非唯與事實
      相左，且與常情有違，顯係迎合被告所辯及迴護被告所為虛偽不實之陳述，其
      證詞委無可採。
    ７綜上所述，本件被告於九十年三月二十七日飲用酒類達呼氣酒精濃０‧八四亳
      克＼公升程度，仍於同日凌晨二時三十一分許駕駛車牌號碼ＥＰ－六八四九號
      動力交通工具自用小客車沿臺北市○○街行駛，且駛入對向車道，見員警前往
      盤查、取締，乃將車輛停放路旁，員警依法執行盤查、呼氣酒精濃度檢測職務
      時，被告又當場對該三名員警辱罵「幹妳娘」、「做警察就比較囂張」（均為
      閩南語）等語，殆無疑義。
（三）按刑法第一百八十五條之三規定所謂「不能安全駕駛」，係抽象危險犯，並不
      以發生具體危險為必要，對於呼氣酒精濃度已達每公升０．五五毫克（０．五
      五亳克＼公升）以上，肇事率為一般正常人之十倍，認為已達不能安全駕車之
      標準，此業經法務部八十八年五月十八日以法八八檢字第００一六六九號函告
      週知，應為絕對不能安全駕駛動力交通工具；而就醫學文獻所知，酒精對人體
      造成之影響，於呼氣時酒精濃度達每公升０‧二五毫克（約合體內血液中酒精
      濃度五０亳克＼公升或百分之零點零五）即會輕度中毒，造成輕度協調功能降
      低，呼氣酒精濃度達每公升０‧五毫克時（約合體內血液中酒精濃度一００亳
      克＼公升或百分之零點一）屬輕到中度中毒症狀，出現反應較慢、感覺減低、
      影響駕駛之狀況，又飲酒後一小時許，其體內血液酒精濃度可達最高，飲酒一
      小時後其體內之酒精濃度隨即消減，此亦分別有行政院國軍退除役官兵輔導委
      員會臺北榮民總醫院八十八年八月五日（八八）北總內字第二六八六八號函、
      八十八年十月二十六日（八八）院賓文廉字第一三四０七號臺灣高等法院函附
      台北醫學院附設醫院精神科主任蔡尚穎「酒精對人體生理與行為之影響」一文
      可據。本件被告於九十年三月二十七日飲用酒類達呼氣酒精濃０‧八四亳克＼
      公升程度，仍於同日凌晨二時三十一分許駕駛車牌號碼ＥＰ－六八四九號動力
      交通工具自用小客車沿臺北市○○街行駛，且駛入對向車道，此經本院審認如
      前，被告呼氣酒精濃度已逾０．五五亳克＼公升，且顯已造成其注意力、反應
      力、平衡感、駕駛能力降低，應認已達不能安全駕駛動力交通工具之程度。
（四）則本件事證已臻明確，被告犯行均堪認定，應依法論科。
三、按曾建平、王琪瑋、蔡振友三人均為臺北市政府警察局保安大隊第二中隊員警，
    為公務員，而巡邏管轄區域並就可疑為犯罪之人盤查、就違反道路交通安全規則
    之違規行為取締、進行呼氣酒精濃度檢測，亦為有關警察業務之保安、交通事項
    ，為警察法第九條第七款警察依法得行使之職權，是被告係於公務員依法執行職
    務時，當場侮辱，核其所為，係犯刑法第一百四十條第一項於公務員依法執行職
    務時當場侮辱罪及第一百八十五條之三服用酒類不能安全駕駛動力交通工具而駕
    駛罪。被告所犯上開二罪犯意個別、行為互殊，應分論併罰。原審認被告罪證明
    確，參酌被告並無前科，但竟於員警依法執行職務時當場以穢語侮辱，且查獲時
    呼氣酒精濃度達０‧八四毫克＼公升，尚未因酒後駕車傷及他人等節，依刑事訴
    訟法第四百四十九條第一項前段、第四百五十四條第二項，刑法第一百四十條第
    一項、第一百八十五條之三、第四十一條第一項前段、第四十二條第二項，罰金
    罰鍰提高標準條例第一條前段、第二條予以論科，分別科處罰金二萬元及拘役五
    十日，並諭知罰金如易服勞役、拘役如易科罰金之折算標準，其認事用法均無不
    合，量刑亦稱妥適，被告空言犯行，指摘員警胡言云云，自無理由，應予駁回。
據上論斷，應依刑事訴訟法第四百五十五之一條第三項、第三百六十八條，判決如主
文。
本案經檢察官甲○○到庭執行職務。
中      華      民      國    九十二    年      四      月     十四     日
                              臺灣臺北地方法院交通法庭
                                      審判長法  官  劉 壽 嵩
                                            法  官  林 鴻 達
                                            法  官  洪 文 慧
右正本證明與原本無異。
不得上訴。
                                            書記官  江 虹 儀
中      華      民      國    九十二    年      四    月        十四
本判決不得上訴。


司法院資訊處製作；財團法人民間司法改革基金會備份。
